臺灣臺中地方法院刑事判決　　　　　　　　　　　　九十一年度易字第二七三八號
　　公　訴　人　臺灣臺中地方法院檢察署檢察官
　　被　　　告　乙○○
右列被告因侵占案件，經檢察官提起公訴（九十一年度偵字第一四○一三號），本院
判決如左：
    主  文
乙○○意圖為自己不法之所有，而侵占自己持有他人之物，處有期徒刑貳月，如易科
罰金，以參佰元折算壹日。
    事  實
一、緣乙○○於民國九十一年六月十八日與甲○○分別因犯搶奪及竊盜案件經警逮捕
    解送至臺灣臺中地方法院檢察署偵訊，嗣甲○○於同日二十時三十分許，經該檢
    察署檢察官諭知以新臺幣（下同）一萬元交保。甲○○因未帶現金，乃以電話聯
    絡友人鄭明郎借款以辦理交保，鄭明郎答應匯款幫忙後，甲○○遂向當時同在拘
    留室內之某不詳人犯借用帳戶，乙○○在旁聽聞後，即主動向甲○○稱其有帳戶
    可借與甲○○使用，甲○○遂電話請鄭明郎匯款一萬五千元至乙○○所有之郵局
    帳戶（帳號為0000000000000000）內。鄭明郎隨即請沈怡妗由
    鄭明郎所有之中國信託商業銀行帳戶內，將一萬五千元之款項轉帳匯入上開乙○
    ○所有之郵局帳戶內。嗣於同日二十二時三十分許，乙○○將上開郵局帳戶之提
    款卡交與甲○○，並告知甲○○提款密碼，而由該檢察署法警帶領甲○○至設於
    該檢察署一樓之自動櫃員機提領款項，適該自動櫃員機故障，故未提領出任何款
    項。迄至同日二十三時二十分許，因乙○○已經檢察官諭知限制住居，當庭釋放
    ，該檢察署法警乃同意由乙○○偕同甲○○前往檢察署附近之自動櫃員機提領款
    項。詎乙○○在由檢察署前往設置於臺中市○○路○段一四○號之臺灣銀行臺中
    分行所設置之自動櫃員機途中，約在距離該自動櫃員機二十公尺處，因乙○○要
    求甲○○先將提款卡交還，再一同前往提款，而未獲甲○○同意，乙○○竟即以
    右手肘襲擊甲○○之左臉頰，甲○○閃避不及，因遭襲擊後坐倒在地，乙○○遂
    由甲○○手中奪回其自己所有之提款卡，旋即搭乘計程車離去。之後，乙○○竟
    明知其上開郵局帳戶內之一萬五千元款項，係鄭明郎匯予甲○○，供甲○○交保
    使用，在內部關係上，並非其所有，亦非其所得擅自提領使用，竟意圖為自己不
    法所有，前往臺中市○○路四七八號合作金庫銀行中權分行所設置之自動櫃員機
    ，接續於同日二十三時二十一分十六秒、二十二分八秒許，各提領出一萬元及五
    千元，予以侵占入己，並花用迨盡。
二、案經臺中市警察局第一分局報告臺灣臺中地方法院檢察署檢察官偵查起訴。
      理  由
一、訊據被告乙○○固對於右揭提供郵局帳戶，供被害人甲○○友人即鄭明郎匯款一
    萬五千元至該帳戶，供甲○○提領辦理交保事宜，惟該筆款項，嗣後由伊於上開
    時地提領等事實坦承不諱，惟矢口否認有何侵占犯行，辯稱：伊與甲○○一離開
    拘留所，甲○○即搶奪伊所有之皮包，伊在搶回皮包之後，發現甲○○在打電話
    叫人過來，伊因害怕甲○○找人來修理伊，隨即搭乘計程車離開，伊在回家途中
    有去臺中市○○路上之銀行提款機提領前開一萬五千元之款項，伊於領得後並請
    計程車司機返回法院，欲將該款項還給甲○○，但未見到甲○○，因而離去，現
    該款項仍置於伊父親之朋友位於臺中縣清水鎮○○里○○路二四五號之住處內云
    云。惟查，右揭事實，業據甲○○於警詢及偵查中指訴綦詳，並經證人鄭明郎於
    偵查中結證屬實，復有被告上開郵局帳戶之交易查詢單、合作金庫銀行中權分行
    九十一年八月二十二日合金中權字第○九一○○○四○五○號函附自動櫃員機交
    易明細表、及中國信託商業銀行存摺影本各一紙在卷可稽。參以，被告苟真係因
    害怕遭甲○○找人來修理，始先搭計程車離開，則其焉有在離去之後，復搭乘計
    程車返回，欲將上開一萬五千元之款項交還與甲○○之理。況甲○○始終堅稱：
    伊是遭被告襲擊，伊趕回地檢署報案後，直至警員前來地檢署帶伊到警局製作筆
    錄期間，都未看見被告回到地檢署等語歷歷。再經檢察官指揮警察前往上開被告
    所供稱放置該一萬五千元款項之處所執行搜索，惟搜索結果，並無前開應扣押之
    款項，亦有臺中縣警察局清水分局函文及現場照片三張附卷可稽。因此，被告所
    辯顯係事後卸責之詞，尚難採信。綜上所述，本案事證明確，被告犯行，堪以認
    定。
二、按『非常上訴意旨以工程款係業主給付被告所屬之長承公司，即屬該公司所有，
    及「共同基金係存入被告帳戶即認係屬被告所有，忽略被告係為二公司合作工程
    而持有之內部關係」，因認被告挪用雙旗公司應得之工程款盈餘及剩餘共同基金
    不生侵占問題云云，進而指摘原判決適用法則不當，不無誤會，其上訴為無理由
    ，應予駁回。』（最高法院八十八年度臺非字第三三號判決意旨參照）。本件被
    告乙○○明知上開一萬五千元款項雖匯入其帳戶內，係供甲○○領出供交保之用
    ，非其可擅自提領花用，且該筆款項存在被告帳戶中，提款卡復經被告取回，可
    隨時領出該筆款項，則該筆款項自在被告持有中無疑，再揆諸上開說明，則被告
    擅將上開款項提領花用之所為，核係犯刑法第三百三十五條第一項之侵占罪。爰
    審酌被告犯罪之動機、目的、手段、所生危害、所侵占之款項為一萬五千元，尚
    非甚鉅及被告犯罪後猶飾詞圖卸刑責，態度不佳等一切情狀，量處如主文所示之
    刑，並諭知易科罰金之折算標準。
據上論斷，應依刑事訴訟法第二百九十九條第一項前段，刑法第三百三十五條第一項
、第四十一條第一項前段，罰金罰鍰提高標準條例第一條前段、第二條，判決如主文
。
中      華      民      國    九十一    年     十一     月    二十八    日
                                      臺灣臺中地方法院刑事第三庭
                                          法  官    江  奇  峰
右正本證明與原本無異。
如不服本判決，應於判決送達後十日內向本院提出上訴狀，上訴於臺灣高等法院臺中
分院( 須附繕本 )。
                                          書記官
中      華      民      國    九十一    年     十一     月    二十八    日
附錄論罪科刑法條
刑法第三百三十五條第一項
意圖為自己或第三人不法之所有，而侵占自己持有他人之物者，處五年以下有期徒刑
、拘役或科或併科一千元以下罰金。
